【裁判字號】    97,台上,5601
【裁判日期】    971106
【裁判案由】    違反毒品危害防制條例
【裁判全文】
最高法院刑事判決            九十七年度台上字第五六０一號
上  訴  人  台灣高等法院台南分院檢察署檢察官
被      告  甲○○
            乙○○
上列上訴人因被告等違反毒品危害防制條例案件，不服台灣高等
法院台南分院中華民國九十七年九月十六日第二審更審判決（九
十七年度上更(一)字第一三五號，起訴案號：台灣台南地方法院檢
察署九十五年度偵字第一０六九四號），提起上訴，本院判決如
下：
    主  文
原判決撤銷，發回台灣高等法院台南分院。
    理  由
本件原判決以公訴意旨略稱：被告乙○○（綽號阿堯、堯哥）與
甲○○（下稱被告等）明知安非他命屬毒品危害防制條例第二條
第二項第二款所列之第二級毒品，依法不得販賣或轉讓，竟共同
基於販賣第二級毒品安非他命營利之概括犯意聯絡，由乙○○僱
用甲○○擔任車手，為其販賣第二級毒品安非他命，二人自民國
九十四年六月間某日起至九十五年二月間某日止，分別使用00
00000000、0000000000號行動電話，作為販
毒聯絡工具，在台南市○○路與西門路附近等處，以每包安非他
命新台幣（下同）一千元至二千元不等之代價，連續或由乙○○
自行販售予買受者，或指示甲○○運送安非他命予姓名年籍不詳
綽號「坤明」等人施用牟利；嗣經警據報進行通訊監察，並於九
十五年七月七日下午四時三十分許，持台灣台南地方法院核發之
搜索票，前往甲○○位於高雄縣茄萣鄉○○路○段一九九號之六
之住所內執行搜索，扣得第二級毒品安非他命一包（含袋重０．
二公克）等物，復據甲○○於警詢中之供述，而得知上情。因認
被告等共同涉犯毒品危害防制條例第四條第二項販賣第二級毒品
罪嫌云云。但經原審審理結果，認為不能證明被告等犯罪，因而
維持第一審諭知被告等均無罪之判決，駁回檢察官在第二審之上
訴，固非無見。
惟按：一、審理事實之法院，對於案內與待證事項有關之一切證
據，除認為不必要者外，均應詳為調查，然後基於調查所得之心
證以為判斷之基礎。故證據雖已調查，而尚有其他必要部分並未
調查，仍難遽為被告有利或不利之認定。又刑事訴訟法第一百六
十一條第一項規定：「檢察官就被告犯罪事實，應負舉證責任，
並指出證明之方法。」明定檢察官舉證責任之內涵，為「提出證
據」，並「指出其證明之方法」，用以說服法院，使法官「確信
」被告犯罪構成事實之存在。該所謂「指出其證明之方法」，即
係包括指出調查之途徑，與待證事實之關聯及證據之證明力等事
項而言。經查甲○○於警詢時，供陳：其幫乙○○販賣安非他命
八、九次，即賣給綽號「坤明」、「阿明」、「明信」、「阿達
」、「老仔」、「凱仔」、「阿宏」、「白蘭地」等人，其等電
話號碼依序為0000000000、0000000000、
0000000000、0000000000、000000
0000及0000000000、0000000000、0
000000000、0000000000號等情，嗣於檢察
官訊問時，仍稱：警詢所供為實在等語 (見南市警二刑偵字第０
九五四二０一六二二號警卷第五、六頁，第一０六九四號偵查卷
第七頁正面），檢察官起訴書於「證據清單及待證事實」欄內，
亦引用甲○○上揭於偵查中之供述，為立證方法，有該起訴書之
記載可稽。原判決徒以甲○○於警詢及偵查中之陳述，所稱販賣
次數、過程均前後不一，所稱販毒時間係乙○○「被抓」期間，
亦與乙○○因案被羈押之時間不符，本案復未扣得大量毒品及販
毒工具，乃認甲○○之供詞不足為認定被告等犯罪之依據。然檢
察官起訴書既併引用甲○○上揭供述為立證方法，而甲○○並已
陳明其所稱販賣對象綽號「坤明」、「阿明」、「明信」、「阿
達」、「老仔」、「凱仔」、「阿宏」、「白蘭地」等人之行動
電話號碼，自不難依循各該行動電話號碼，向電信業者查詢當時
之使用人為何人，並據以查明有無甲○○所稱使用該行動電話號
碼與其聯繫購買毒品之人。原審未為調查，遽依上述理由，認本
件不能證明被告等有被訴之販賣第二級毒品犯行，自難謂無調查
職責未盡之違誤。二、原判決於理由肆、第一項之(二)，說明：甲
○○於九十五年七月七日警詢後，同日移送檢察官時，亦為相同
之陳述，至同年八月二十九日檢察官訊問時，仍為相同之陳述，
如甲○○係配合警方而為違反己意之陳述，應可於第二次檢察官
訊問時澄清，其並未為澄清，反為相同之陳述，可見其陳述應出
於事實，且甲○○於第一審詰問時證稱：警察沒有強迫我講「是
」或「不是」，也沒有與警察串通云云，認甲○○於警詢之陳述
有可信性，且具證明甲○○、乙○○犯罪所必需之必要性，為有
證據能力等情。似已認定甲○○上開於警詢及偵查中之所述均屬
實情。然原判決嗣於理由肆、第二項之(三)，又謂：甲○○於警詢
及偵查中之供述，有上揭對販賣次數、過程等前後供述不符或相
互歧異之處，且未供出安非他命賣予何真實姓名之人，難認甲○
○之自白與事實相符，自不能採為被告等不利之證明等情（見原
判決第四、八頁）。其對甲○○於警詢及偵查中所述之真實與否
，前後論斷不一，併嫌理由矛盾。檢察官上訴意旨執上述諸端指
摘原判決不當，尚非全無理由，應認原判決仍有撤銷發回更審之
原因。
據上論結，應依刑事訴訟法第三百九十七條、第四百零一條，判
決如主文。
中    華    民    國  九十七  年   十一   月    六    日
                      最高法院刑事第十庭
                          審判長法官  邵  燕  玲
                                法官  李  伯  道
                                法官  孫  增  同
                                法官  李  英  勇
                                法官  林  錦  芳
      本件正本證明與原本無異
                                      書  記  官
中    華    民    國  九十七  年   十一   月   十一   日
                                                      Ｅ


司法院資訊處製作；財團法人民間司法改革基金會備份。
